臺灣臺中地方法院民事判決　96年度勞訴字第21號
原　　　告　乙○○
被　　　告　台灣康寧顯示科技股份有限公司
法定代理人　甲○○
訴訟代理人　陳彥希律師
　　　　　　莊植寧律師
上當事人間更正離職證明書等事件，本院於96年6月22日言詞辯
論終結，判決如下：
    主    文
原告之訴駁回。
訴訟費用由原告負擔。
    事實及理由
一、原告主張：自民國（下同）93年11月2日至96年1月25日止受
    僱於被告公司，擁有公司內部技術認證達一年之久，且該認
    證等級係公司內部最高級，工作中從未造成任何損害，並無
    工作不能勝任或不服管理之情事，其認為其離職之原因係勞
    動基準法第11條第4款之原因即業務性質變更，有減少勞工
    之必要，又無適當工作可供安置，惟被告公司卻將其非法資
    遣，並於填表日期為96年1月25日之離職證明書上載其係非
    自願離職，離職原因為勞動基準法第11條第5款即勞工對於
    所擔任之工作確不能勝任，造成其日後謀職困難，其並因被
    告載有前開內容，致其須至中部科學工業園區開發籌備處（
    下稱中部科學工業園區）勞資爭議協調會參與協調及訴訟，
    而受有新台幣（下同）二千元之損害。為此請求更改離職證
    明書上開文字及損害等語，並聲明：被告應更改原告之非自
    願離職及工作證明原因為工作不能勝任及不服管理等文字，
    並支付二千元予原告。
二、被告則以：原告自93年11月起擔任被告公司鎔爐部門技術人
    員，任職兩年期間經常發生不服從上級主管指揮監督、與同
    事不睦發生衝突、擅離工作崗位嚴重影響生產流程及工作效
    率低落等情形，經被告公司多次面談、書面糾正及記大過懲
    處，仍未見改善。被告公司曾嘗試將原告調動班別，但調班
    原後告工作表現以及態度並無任何改進，與同事及上級主管
    之衝突日益嚴重，造成被告公司人員管理極大困擾，被告公
    司乃於95年11月與原告面談告知擬終止僱傭關係，並建議原
    告自請離職，被告公司將給付法定資遣費，惟遭原告拒絕。
    經中部科學工業園區進行調協，原告同意被告依勞動基準法
    第11條第5款予以資遣，並由被告發給系爭離職證明書，而
    離職證明書乃被告依所認定事實單方製作之文書，既原告確
    實有上述不勝任工作之情形，被告公司將依事項載為離職事
    由，原告無權要求更改。此外，原告離職時被告可另依勞動
    基準法第19條規定發給服務證明書，其上並未載有離職原因
    ，原告如有心另謀他職，可提供該服務證明書予新服務單位
    即可 (系爭離職證明書乃向勞工局請領失業補助款時始需要
    )，並無造成其謀職困難之可能。至於原告主張其離職應係
    勞動基準法第11條第4款即業務性質變更有減少勞工必要云
    云，亦與事實不符，蓋被告公司在該期間共有6位人員離職
    (包含原告在內)，惟皆屬與原告不同之生產部門，鎔爐部門
    只有被告一位遭到資遣。而生產部門雖有4位員工自請離職
    、一位身故，但同時有20位新進人員加入該生產部門，被告
    公司於該期間之總人員數增加，並無原告所稱減少勞工之情
    形。並聲明：請求駁回原告之訴。
三、得心證之理由：原告主張於93年11月2日至96年1月25日止受
    僱於被告公司，並已與公司終止僱傭關係等情，為被告所不
    爭執，並有原告提出之被告公司薪資單及離職證明書各一紙
    為證，堪信為真正。本件關鍵在於被告公司以原告有勞動基
    準法第11條第5款為由開立離職證明書有無理由？如被告公
    司無理由，原告可否請求因被告公司開立離職證明書不合法
    ，致其參與協調及訴訟，而受有二千元之損害？查：
 1、 按勞動基準法第十一條各款，其設計乃在於解僱原因勞工
     可歸責性較低或非可歸責於勞工，因之設計預告期間制度
     ，緩和勞工心理面之衝擊，讓勞工得另找新職，並以資遣
     費報償勞工長年之辛勞，兼具找新職期間中之失業救濟金
     之功能，故而本院認勞動基準法第十一條第五款規定，勞
 　　工對於所擔任之工作確不能勝任時，雇主得預告勞工終止
   　勞動契約，所謂「確不能勝任工作」，非但指能力上不能
     完成工作，即怠忽所擔任之工作，致不能完成，或違反勞
     工應忠誠履行勞務給付之義務亦屬之（最高法院84年度台
     上字第673號判決參照），之實務見解應予以肯定。次按，
     勞工勝任與否，在企業對勞工之考核設標準或考核項目時
     ，基於企業經營自由之考量，除有違反平等原則外，在僱
     主已為說明義務後，自宜尊重企業主每一勞工所預設要求
     之標準而為，尤其對於離職證明書上離職原因之勾選欄，
     應為輕度之審查，並不適由司法自行介入考量評判其標準
     是否適當較符公允。本件原告於95年11月30日調入被告PH3
     B　Shift以來經被告公司以有：工作態度積極度不足，態
　　 度較懶散而建議其檢討及改善，期待未來具體改善目標為
     下週內部封箱測試目標達成空箱10min，封箱25min內完成
     、強化工作態度、積極度及每日目標需百分之百完成，並
     希望原告能在95年12月21日前達成改善目標，公司將隨時
     審視改善成效，屆時如原告工作表現未能符合期待標準，
     公司將發出最後警告並予以適當之工作處置等情，有被告
     公司SGO WEEKLY　工作計畫表及員工績效暨行為改善建議
     通知書各一紙，其上並有原告之簽名，原告對該簽名亦不
     爭執。可見被告公司陳述原告有工作態度積極度不足及未
     能達成被告公司期待及態度較懶散等節，並非無據。且被
     告公司所設之工作計畫表，其上並列有工作計畫、實際完
     成內容、缺失內容、執行者、確認者及評論；另員工績效
     暨行為改善建議通知書，則敘述員工之具體缺失、需改善
     之具體事實陳述及期待等事項，在工作績效之考核上尚稱
     完整，亦未見有何違反平等原則之情形。再者，原、被告
     於96年1月11日在中部科學工業園區進行勞資爭議案件協調
     ，其結果為：被告公司於96年1月5日通知原告工作至同年1
     月25日止，依勞基法第11條第5項 (應係5款之誤載)予以資
     遣，並將依法付原告資遣費，2個月年終金，原告希望被
     告公司開立非自願離職證明資料，被告同意將於同年月31
     日以前以雙掛號寄給勞方。原、被告均出席並簽名，有該
     協調紀錄附卷可參，原告亦自承：上面的簽名是其所簽的
     ，後來其瞭解第11條第5款之內容後，又重新聲請了一次協
     調即同年1月26日等語。嗣於96年1月26日原告復向中部科
     學工業園區申訴，申訴內容略以：其不同意非自願離職及
     工作證明單上有工作不能勝任及不服管教等類似文字等語
     ，原、被兩造復於同日上午11時20分進行協調，並達成協
     調結果略以：資方即原告主張係依勞基法第11條第5項資遣
     勞方，爰於工作證明單上註明等語，並經有上開申訴書及
     協調紀錄各一紙為證，並經兩造簽名確認。從上揭協調過
     程並參酌離職證明書上離職原因本即有一、非自願離職：
     勞動基準法第十一條第幾款，二、自願離職，三、其他等
     以供勾選可知：被告公司在有所憑及經與原告協調確認之
     情形下，勾選勞動基準法第十一條第五款而發給原告上開
     離職證明書，尚無不當可言，原告事後主張其並無工作不
     能勝任或不服管理之情事，而請求更改上開離職證明書並
     無理由。
２、原告另主張其離職之原因係勞動基準法第11條第4款之原因
    即業務性質變更，有減少勞工之必要，又無適當工作可供安
    置等語。惟已為被告所否認，原告又自承其業務性質並未變
    更，且從上開協調過程中可知原、被告兩造一直係針對同法
    第11條第5款，並未談及同法條第4款，是原告此部分之主觀
    看法與事實不符，自不足取。
３、被告公司本諸其企業考量認原告有不能勝任之情形，並經協
    調，因而開立勾選非自願離職：勞動基準法第十一條第五款
    之離職原因，並以資遣費報償勞工長年之辛勞，非無憑據，
    故而原告主張因被告之非法資遣而開立系爭離職證明書，造
    成其須參與協調及訴訟，受有損失二千元自無所據。
４、綜上所述，本件被告公司依其預設要求之標準，並經與原告
    協調後認定原告有不能勝任之情形，未違平等原則，為有理
    由，則原告請求被告更改離職證明書及請求因此參與協調及
    訴訟之損害，於法不符，應無理由，應予駁回。至於其並請
    求更改離職證明書其上之「不服管理」之文字，惟上開離職
    證明書並無不服管理之文字，是其此部分之請求自亦無理由
    ，附此敘明。
四、本件事實已臻明確，兩造其餘攻擊防禦方法，均與本案判決
    結果不生影響，爰不予逐一論述，併此敘明。
五、訴訟費用負擔之依據：民事訴訟法第78條。
中　　華　　民　　國　　96　　年　　7　　月　　13　　日
                  民事第二庭    法  官  吳進發
正本係照原本作成。
如對本判決上訴，須於判決送達後20日內向本院提出上訴狀。
中　　華　　民　　國　　96　　年　　7　　月　　13　　日
                                書記官
